【裁判字號】    99,上易,1737
【裁判日期】    991026
【裁判案由】    詐欺
【裁判全文】
臺灣高等法院刑事判決                99年度上易字第1737號
上  訴  人
即  被  告  乙○○
選任辯護人  陳志揚律師
            魏序臣律師
上列上訴人即被告因詐欺案件，不服臺灣板橋地方法院98年度易
字第2303號，中華民國99年6 月18日第一審判決（起訴案號：臺
灣板橋地方法院檢察署98年度偵字第21811號）， 提起上訴，本
院判決如下：
    主  文
原判決撤銷。
乙○○犯詐欺取財罪，處拘役伍拾日，如易科罰金，以新臺幣壹
仟元折算壹日。
    事  實
一、緣乙○○與甲○○為透過網路MSN 即時通訊軟體相識之朋友
    ，但素未謀面，甲○○於民國98年2月2日晚間6時許及3日晚
    間9時許，在其位於臺北縣中和市住○○○○路MSN與乙○○
    聊天時，告知想購買Sharp廠牌T91型之行動電話，詎乙○○
    竟意圖為自己不法之所有，向甲○○詐稱其友人有販賣該款
    之二手行動電話，但需先交付價金由其出面向該名友人購買
    ，讓該名友人以為是其本人要買的，才能比較便宜等語，使
    甲○○不疑有他而陷於錯誤，同意以新臺幣（下同）7,500
    元之價格向乙○○購買該款行動電話一具，兩人並約定於同
    年月4 日上午10時許在臺北縣新店市之新店捷運站一號出口
    面交，乙○○即留下其0000000000之行動電話門號作為聯絡
    之用。嗣甲○○因需工作無法親自前往，遂將價金交予友人
    施柔宇後委請其到場面交，施柔宇依約到場後，乙○○即向
    施柔宇先收取7,500 元，並佯稱要去牽車而要求施柔宇至對
    面等候。惟施柔宇在該處等候多時，仍不見乙○○，撥打上
    開行動電話門號亦無法接通，始知受騙，旋於當日下午報警
    處理。
二、案經臺北縣政府警察局中和第一分局報請臺灣板橋地方法院
    檢察署檢察官偵查起訴。
    理  由
一、證據能力方面：
  (一)按被告以外之人於偵查中向檢察官所為之陳述，除顯有不可
    信之情況者外，得為證據，刑事訴訟法第159條之1第2 項定
    有明文。此係因上開偵查中向檢察官所為之陳述雖仍為審判
    外之陳述，但立法者衡量刑事訴訟法規定檢察官代表國家偵
    查犯罪、實施公訴，依法有訊問被告、證人、鑑定人之權，
    且實務運作時，偵查中檢察官向被告以外之人所取得之陳述
    ，原則上均能遵守法律規定，不致違法取供，其可信性極高
    ，為兼顧理論與實務為由，而對「被告以外之人於偵查中向
    檢察官所為之陳述」，例外規定除有顯不可信之情況者外，
    得為證據。本件證人甲○○、施柔宇於檢察官偵查中，先後
    經依法具結並分別證述親身經歷情節，且均無受到脅迫、利
    誘或詐欺之情形，並無顯不可信之情況存在，復於原審時以
    證人身分傳喚到庭行交互詰問，業經保障被告之對質詰問權
    ，且完足調查，自得作為證據，辯護人認為證人甲○○、施
    柔宇於偵查中所為之證述並無證據能力云云，尚有誤會。
  (二)至辯護人雖以證人甲○○、施柔宇於檢察官訊問時所簽立之
    結文無案號、案由之記載，難以令人明瞭渠等二人究係為何
    案件而具結，堪認與未經簽立結文之情形相同為由，而認渠
    等對檢察官所為之證詞不具證據能力。然查我國固採書面結
    文制度，惟刑事訴訟法第189條第1、3 項僅規定結文內應記
    載當（係）據實陳述，決無匿、飾、增、減等語，並應令證
    人簽名蓋章或按指印，並未規定必須記載案號及案由，實務
    上結文中記載案由之目的不過係為特定證人所作證之案件，
    是若結文中雖未記載案由、案由，然依具體情況已足特定證
    人所欲證述之案件或事實，不致有令證人或他人混淆之虞時
    ，則僅係結文之漏載，應不影響證人所簽立書面結文之效力
    。準此，本案證人甲○○、施柔宇僅有因本件購買行動電話
    疑遭詐騙案件涉訟而經檢察官傳喚出庭作證，渠等具結前檢
    察官亦已訊問渠等與被告有無親屬關係等語，渠等自知係就
    本案被告所涉詐欺犯行作證，所證述之內容復均與本案之犯
    罪事實相關，自不致於有令證人或法院及其他當事人等人混
    淆之情事，是渠等所簽立之結文中雖未填載案號及案由，揆
    諸前揭說明，僅不過係單純漏載，並不影響渠等具結之效力
    ，從而辯護人此部分之主張，尚非可採。
  (三)按刑事訴訟法有關傳聞法則及例外規定（第159條至159條之
    5），如條文已明定得為證據者（如第159條之1第1項），或
    依規定原則上有證據能力（如第159條之1第2項）， 但當事
    人未抗辯其有例外否定證據能力情形者，即無庸就其如何具
    有證據能力而為說明。又本院認定本件事實所引用之被告以
    外之人於審判外陳述，包括人證及文書證據等，並無證據證
    明係公務員違背法定程序所取得，且檢察官、被告及辯護人
    除上開證據方法外，於本院準備程序中對本院所引用其餘之
    相關卷證，就證據能力均表示同意有證據能力（見本院卷第
    27頁反面、28頁），迄至言詞辯論終結前未再聲明異議。又
    該等證據，亦無刑事訴訟法第159條之4之顯有不可信之情況
    與不得作為證據之情形。本院審酌上開證據資料製作時之情
    況，尚無違法不當及證明力明顯過低之瑕疵，亦認為以之作
    為證據應屬適當，是依刑事訴訟法第159條至第159條之5 規
    定，所引用之前開人證及文書證據，均有證據能力。
二、上揭犯罪事實，業據上訴人即被告乙○○（下稱被告）於本
    院行準備程序及審判程序時均坦承不諱（見本院卷第35頁反
    面、第55至56頁），核與證人即告訴人甲○○、證人施柔宇
    於檢察官偵查中及原審審理時證述之情節互核相符（見偵字
    第17939號卷第4至6頁、原審卷第63至72頁）， 復有通聯調
    閱查詢單、電話通聯紀錄附卷可憑 （見偵字第14178號卷第
    21至23頁，偵字第17939號卷第10至20頁）， 足認被告上開
    任意性自白與事實相符，自堪信實，足資為斷罪科刑之基礎
    。
三、核被告所為，係犯刑法第339 條第1 項之詐欺取財罪。
四、原審以被告罪證明確，予以論罪科刑，固非無見。惟被告於
    本院審理中已坦承認錯，並於本院附帶民事訴訟程序中，與
    告訴人當庭達成和解，有本院99年9 月29日99年度附民字第
    251號和解筆錄可憑（見附民字第251號卷第3頁）， 並得告
    訴人宥恕（見本院卷第35頁反面），犯後已有悔過之具體表
    現，原審未及審酌，量刑自失之過重，尚有未洽。被告以原
    審認定之事實與卷內資料未合為由，提起上訴，固無理由，
    惟原判決既有前揭可議，仍屬無可維持，自應由本院將原判
    決撤銷改判。爰審酌被告並無前科，素行尚可，其犯罪之動
    機在於貪圖不法利益、犯罪之手段、所詐取之款項僅7,500
    元，尚非甚鉅，且被告犯罪後已與告訴人達成和解，如數賠
    償告訴人之損害，犯後態度尚佳等一切情狀，量處拘役50日
    ，並諭知易科罰金之折算標準。
據上論斷，應依刑事訴訟法第369條第1項前段、第364條、第299
條第1項前段，刑法第339條第1項、第41條第1項前段，刑法施行
法第1條之1第1項、第2 項前段，判決如主文。
本案經檢察官黃和村到庭執行職務。
中    華    民    國    99    年    10    月    26    日
                  刑事第六庭審判長法  官  邱同印
                                  法  官  吳淑惠
                                  法  官  何信慶
以上正本證明與原本無異。
不得上訴。
                                  書記官  王泰元
中    華    民    國    99    年    10    月    26    日
附錄：本案論罪科刑法條全文
中華民國刑法第339條
（普通詐欺罪）
意圖為自己或第三人不法之所有，以詐術使人將本人或第三人之
物交付者，處5年以下有期徒刑、拘役或科或併科1千元以下罰金
。
以前項方法得財產上不法之利益或使第三人得之者，亦同。
前二項之未遂犯罰之。

司法院資訊處製作；財團法人民間司法改革基金會備份。
